【裁判字號】    95,上訴,208
【裁判日期】    950406
【裁判案由】    強盜等
【裁判全文】
臺灣高等法院高雄分院刑事判決         95年度上訴字第208號
上  訴  人
即  被  告  甲○○
                    （現於臺灣高雄監獄另案執行中）
指定辯護人  李偉如律師
上列上訴人因強盜等案件，不服臺灣高雄地方法院94年度訴字第
2572號中華民國94年12月15日第一審判決（起訴案號：臺灣高雄
地方法院檢察署94年度偵字第13707 號），提起上訴，本院判決
如下：
     主  文
上訴駁回。
     事  實
一、甲○○意圖為自己不法之所有，於民國94年1 月22日晚上9
    時許，在高雄市漁會前鎮魚市場，趁無人注意之際，徒手竊
    取高雄區漁會所有置於該魚市場內第30號柱子與第31號柱子
    之間排水溝上的不鏽鋼水溝蓋1 個（買入價新台幣18,000元
    ），適為警員林隆興身著便衣執行勤務而行經該處發現，立
    即通知線上巡邏警網，待身著警察制服之警員施景富到場後
    ，甲○○已將竊取得手之水溝蓋搬上置於現場不詳之人所有
    之手推車正欲運離現場，林隆興、施景富見狀，即上前依法
    執行逮捕現行犯之職務，林隆興先以手搭住甲○○之肩上，
    而與施景富當場要求甲○○隨彼等返回派出所。甲○○明知
    林隆興、施景富均為警員，竟為脫免逮捕，以徒手猛力將林
    隆興推倒在地，致林隆興受有右手小拇指擦挫傷（0.5 ×0.
    5 公分）；施景富見狀出手制止，甲○○即出拳擊中施景富
    胸部1 拳，並接續出拳朝施景富頭部攻擊，因施景富閃避而
    未擊中，施景富因身著防彈衣而未受傷。林隆興當場又起身
    合力抱住甲○○身體，甲○○又反手毆打林隆興，雙方扭打
    之際，林隆興右腳磨擦地面，致小趾擦挫傷（1 ×1 公分）
    （傷害部分未據告訴），甲○○以此手段對警員林隆興、施
    景富施強暴，以脫免逮捕。嗣經林隆興、施景富與稍後到場
    之警員李應鴻當場合力將其制伏逮捕。
二、案經內政部警政署高雄港務警察局報告臺灣高雄地方法院檢
    察署檢察官偵查起訴。
      理  由
一、證據能力部分：
（一）被告警詢筆錄之證據能力：
      按「訊問被告，應全程連續錄音；必要時，並應全程連續
      錄影。但有急迫情況且經記明筆錄者，不在此限。筆錄內
      所載之被告陳述與錄音或錄影之內容不符者，除有前項但
      書情形外，其不符之部分，不得作為證據」，此為刑事訴
      訟法第100 之1 第1 項、第2 項所明定，且同法第100 條
      之2 復規定，上開規定於司法警察（官）詢問犯罪嫌疑人
      時，準用之。是以警訊筆錄與錄音內容不符，其不符部分
      自不得作為證據。辯護人以被告未曾於警詢中坦承與警方
      發生扭打為被告辯護，經本院當庭勘驗94年1 月23日警詢
      錄音帶，勘驗結果被告對於警方詢問是否出手時，被告與
      警方當時之用語均係用「打奔」（台語）一詞。經證人林
      隆興及施景富到庭陳述，均稱其對於當時情況的認知以台
      語表達即係「打奔」，轉換成國語，應係拉扯扭打等語（
      見本院卷審判筆錄第8 、13頁）。然對照前後警詢對話語
      意，「警：你不要過來嘛，那你是不是有出手？被：沒阿
      ，你抓到我，我只是想要【打奔】而已；警：對阿，我抓
      到你時，你在那裡【打奔】」。當警再次確認「警：你有
      打他嗎？被：沒啦。警：沒？那怎麼受傷？被：我怎麼可
      能打警察。」足見被告所稱「打奔」一詞與「拉扯扭打」
      之意涵並非相同。是警詢筆錄記載被告陳述「我當時不願
      意配合警方而與警方發生拉扯扭打」、「因警方查獲當時
      要將我帶至派出所，我不肯而出手將警方撥開想要逃離才
      與警方發生扭打」等語（見警卷第1 頁反面第23行，第2
      頁第4 行），即與錄音內容不符，揆諸上開說明，此部分
      警詢筆錄之記載應無證據能力。
（二）被告警詢陳述之證據能力：
      被告辯稱其於警詢中曾遭毆打，經本院當庭勘驗警詢錄音
      帶，勘驗結果被告與警員對答過程中，並未出現有類似毆
      打之聲音，且被告與警員之問答流利，雙方語氣尚稱平和
      ，當警員問及逮捕過程時，被告亦稱「我怎麼可能打警察
      」，足見其陳述時之意識尚屬自由而無受不當外力影響，
      是其以警詢時曾遭毆打置辯，洵無足採。警詢筆錄製作之
      時間，雖係在94年1 月22日凌晨零時30分之夜間，然被告
      對於夜間訊問，已表示同意，其嗣後辯稱因夜間訊問精神
      不濟始為陳述，自屬無據。綜上，被告於同意於夜間接受
      詢問，且過程中未有強暴、脅迫等不當外力影響，其於警
      詢之陳述應有證據能力。
（三）按證人、鑑定人依法應具結而未具結者，其證言或鑑定意
      見，不得作為證據，刑事訴訟法第158 條之3 定有明文。
      經查，偵查中檢察官以關係人身分傳訊警員林隆興，其陳
      述親身經歷之查獲及逮捕被告之過程，本質上屬於證人，
      自應依法具結，檢察官未命林隆興於供前、供後具結，其
      偵查中所為之陳述不得作為證據。
（四）按刑事訴訟法第159 條之5 規定，被告以外之人於審判外
      之陳述，雖不符前四條之規定，而經當事人於審判程序同
      意作為證據，法院審酌該言詞陳述或書面陳述作成時之情
      況，認為適當者，亦得為證據。當事人、代理人或辯護人
      於法院調查證據時，知有第159 條第1 項不得為證據之情
      形，而未於言詞辯論終結前聲明異議者，視為有前項之同
      意。本件高雄區漁會前鎮漁市場員工莊四德於警詢所述，
      為被告以外之人於審判外之陳述，屬傳聞證據，然被告表
      示同意作為證據。本院斟酌上開告訴人於警詢所述，係被
      告查獲後到場確認並領回失竊財物，過程中並無經不當誘
      導之情況，認適合作為本案之證據，依前揭規定，該告訴
      人於警詢之陳述應認為有證據能力。
（五）安泰醫院診斷證明書，雖為被告以外之人於審判外之陳述
      ，而屬傳聞證據，且該證明書係至醫院就診治療後，醫師
      應病患要求所出具，具有個案性質，而不符合例行性之要
      件，即與刑事訴訟法第159 條之4 第2 款所示之文書有間
      ，然被告及辯護人表示同意作為證據，且該證明書係依據
      醫師依據告訴人就診病歷所謄寫，可信度甚高，認適合作
      為本案之證據，依前述規定，認應有證據能力。
二、訊據被告對於前揭時地，竊取排水溝不鏽鋼水溝蓋為警查獲
    等情均供認不諱，惟矢口否認有何準強盜犯行，辯稱：伊未
    動手毆打警員，因林隆興未表明警察身分即先出手抓住伊脖
    子，伊不知是警察，以為是被害人，乃想逃走，林隆興不慎
    自己跌倒，另一名制服警員自另一邊走來，將伊脖子壓下去
    ，伊即被帶至派出所云云。惟查：
（一）被告於前揭時地竊取排水溝不鏽鋼水溝蓋之事實，業據其
      坦承不諱，核與高雄區漁會前鎮漁市場員工莊四得警詢所
      述大致相符（見警卷第3 、4 頁），並有贓物認領保管單
      1 份（見警卷第17頁）及現場相片10張在卷可資佐證（見
      警卷第18-22 頁）。本件被告竊盜犯行至堪認定。
（二）警員林隆興身著便衣執行勤務而行經上開被告行竊地點，
      發現被告著手行竊，乃通知線上巡邏警網，待身著警察制
      服之警員施景富到場後，見已將竊得之水溝蓋搬上手推車
      欲運離現場，林隆興、施景富見狀，即上前由林隆興先以
      手搭住甲○○之肩上，而與施景富要求被告回派出所說明
      ，竟為脫免逮捕，以徒手猛力將林隆興推倒在地，致林隆
      興受有右手小拇指擦挫傷（0.5 ×0.5 公分）；施景富見
      狀出手制止，甲○○即出拳擊中施景富胸部1 拳，並接續
      出拳朝施景富頭部攻擊，因施景富閃避而未擊中，施景富
      因身著防彈衣而未受傷。林隆興當場又起身抱住甲○○身
      體，甲○○又反手毆打林隆興，雙方扭打之際，林隆興右
      腳磨擦地面，致小趾擦挫傷（1 ×1 公分）等情，業經證
      人林隆興於原審審理時到庭結證屬實（見原審卷第65-68
      、70頁），核與施景審於原審所證：被告先將林隆興推倒
      ，林隆興摔出去，被告轉身要走，伊即出手抓住被告前領
      ，要制止被告，被告揮1 拳打中伊胸部，另又對伊揮2 拳
      ，被伊躲過等語大致相符（見原審卷第71-75 頁）。並有
      安泰醫院94年1 月22日安乙診字第938206號診斷證明書1
      份在卷可參（見警卷第14頁）。關於被告施強暴過程之細
      節，警員林隆興所稱：伊站在被告後面，手搭在被告肩上
      ，施景富站在被告右前側，被告出手推伊，施景富見狀即
      出手抓住被告後衣領等語（見原審卷第70頁），與施景富
      所稱：「我們請被告跟我們回去協助調查，被告就一直要
      走，後來林隆興就飛出去，當時林隆興與我是在被告的前
      面」、「我與林隆興在被告一左一右搭著他，被告不願意
      跟我們回去，後來林隆興就平行摔出去」、「我當時確實
      是抓住被告的前領，林隆興可能誤以為被告轉身，我抓住
      被告的後衣領」等語（見原審卷第72、75頁）固有差異，
      惟林隆興與施景富逮捕被告時突遭被告抗拒且對彼等施強
      暴行為，事發突然，過程發展極為快速，且3 人肢體互動
      及移位均屬瞬間之動態行為，參以案發當時係晚間9 時10
      分許，視線非佳，自難要求彼等對上開動態中彼等與被告
      站立之相關位置，及施景富究係抓住被告之前衣領或後衣
      領等細節之陳述完全一致。從而，尚不得以彼等關於上開
      細節之陳述有異，即認其等上開關於被告施強暴之主要情
      節的證述不可採信。
（三）警員林隆興與施景富當場均已要求被告至派出所說明，且
      當時施景富身著警員制服等情，業經林隆興、施景富於原
      審審理中證述如前，被告雖以：林隆興抓伊時，並未表明
      警員身分，伊以為林隆興是事主，伊要走時，林隆興跌倒
      ，一直等到騎機車到場的制服警員到場，伊才知2 人係警
      員云云為辯（見，然警員林隆興係等待警員施景富到場支
      援，始一同上前查獲被告一節，業經林隆興與施景富結證
      在卷（見原審卷第65、66、70頁，第71頁），且林隆興上
      前抓被告時，施景富若尚未到場，則林隆興倒地時，被告
      即可逃離現場，豈有等施景富到場之理，被告所辯顯與事
      理有違，不足採信。
（四）縱上所述，被告於竊盜得手後，為脫免逮捕，當場分別猛
      推並毆打依法執行逮捕職務之警員林隆興、施景富等情，
      應堪認定，事證明確，應依法論科。
三、被告將在竊取之排水溝不鏽鋼水溝蓋，放置於手推車上，正
    欲搬離現場之際，當場經警員林隆興、施景富以現行犯逮捕
    ，被告為脫免逮捕而當場施以強暴行為，是核其所為係犯刑
    法第329 條之準強盜罪，應依同法第328 條第1 項論處，及
    刑法第135 條第1 項對於公務員依法執行職務時，施強暴罪
    。被告以一行為觸犯上開數罪名，為想像競合犯，應從一重
    之刑法第329 條之準強盜罪處斷。原審因而引用刑法第329
    條、第328 條第1 項、第135 條第1 項、第55條，罰金罰鍰
    提高標準條例第1 條前段，並審酌被告不思循正途賺取所需
    ，竊取排水溝之不鏽鋼水溝蓋1 個（價值新台幣18,000元）
    ，影響行經市場之人車安全甚鉅，竊盜犯行事跡敗露後，竟
    對於執行逮捕職務之司法警察施以強暴，惡性重大，且對於
    施強暴乙節飾詞圖卸，毫無悔悟之意等一切情狀，量處被告
    有期徒刑5 年6 月，認事用法均無違誤，量刑亦稱妥適，應
    予維持。被告上訴意旨仍執前詞否認犯罪，為無理由，應予
    駁回。
據上論斷，應依刑事訴訟法第368條，判決如主文。
本案經檢察官林應華到庭執行職務。
中    華    民    國    95    年    4     月    6     日
                  刑事第八庭    審判長法  官  李炫德
                                      法  官  簡志瑩
                                      法  官  蔡國卿
以上正本證明與原本無異。
如不服本判決應於收受本判決後10日內向本院提出上訴書狀，其
未敘述上訴理由者，並得於提起上訴後10日內向本院補提理由書
狀（均須按他造當事人之人數附繕本）「切勿逕送上級法院」。
中    華    民    國    95    年    4     月    6     日
                                     書記官  邱麗莉


司法院資訊處製作；財團法人民間司法改革基金會備份。
